臺灣臺北地方法院刑事判決　　　　　　 96年度簡上字第275號
上　訴　人　臺灣臺北地方法院檢察署檢察官
被　　　告　甲○○
上列上訴人因被告詐欺案件，不服本院中華民國96年6月29日96
年度簡字第2124號第一審簡易判決（聲請簡易判決處刑
案號：臺灣臺北地方法院檢察署96年度偵緝字第1269，含95年度
偵字第27444號），提起上訴及移送併案審理（96年度偵字第12
460號），本院管轄第二審之合議庭審理，判決如下︰
    主  文
原判決撤銷。
甲○○幫助共同意圖為自己不法之所有，以詐術使人將本人之物
交付，未遂，累犯，處有期徒刑月，如易科罰金，以新臺幣壹
仟元折算壹日。減為有期徒刑壹月又拾伍日，如易科罰金，以新
臺幣壹仟元折算壹日。
    事  實
一、甲○○前於民國93年間因竊盜案件，經臺灣花蓮地方法院於
    93年7月16日以93年度花簡字第323號判決處有期徒刑3月確
    定，於94年6月24日因縮短刑期執行完畢。詎猶不知悔改，
    明知現今社會上詐騙案件層出不窮，將帳戶存摺、提款卡連
    同密碼提供他人使用，極可能因此遭不法份子用作詐騙他人
    匯款之詐財工具，並可預見可能因而幫助詐欺集團從事詐欺
    取財之不法行為，於95年10月間某日，閱報得知收購帳戶訊
    息，竟因缺錢孔急，而基於幫助詐欺集團成員共同詐欺取財
    之不確定故意，在台北市士林捷運站旁，將其甫於95年10月
    23日在台北縣新店市○○路190號之「國泰世華商業銀行」
    （下稱國泰世華銀行）北新分行開立之帳戶存摺（帳號0000
    00000000）、提款卡及密碼，以新臺幣（下同）2000元之代
    價，出售予不詳姓名年籍之成年人士組成之詐騙集團份子。
    而該不法詐騙集團先由姓名年籍不詳之女子於95年10月間某
    日，利用雅虎奇摩網站聊天室佯與乙○○聊天，並進而相約
    在南投縣草屯鎮之好樂迪KT V見面，至見乙○○有意取消見
    面，乃由另一真實姓名年籍不詳之男子打電話以乙○○取消
    見面為由，要求匯款16萬8000元至上開帳戶，否則將對乙○
    ○不利。乙○○知悉係騙局，為破解詐騙集團之犯罪手法，
    乃於同年月27日中午12時31分許，自草屯郵局（南投縣草屯
    鎮○○路606號）匯款1元至該名男子指定之前揭甲○○開設
    之帳戶，並於同日報警處理，而告不遂。
二、案經臺北縣政府警察局新店分局報告臺灣臺北地方法院檢察
    署檢察官偵查聲請簡易判決處刑。
    理  由
一、上揭犯罪事實，迭據被告甲○○於警詢及偵查中坦承不諱（
    偵字第27444號卷第4-6頁、偵緝字第1269號第19、20頁），
    且有被告於95年10月23日新開戶之國泰世華銀行北新分行之
    存款相關業務申請書影本可稽（同上偵查卷第27、28頁）。
    被告出售之上開帳戶，確遭詐欺集團成員用以作為詐取金錢
    之工具，復經證人即被害人乙○○於警詢時指證：有一名男
    子聽電話，說我在跟他們裝孝（台語），要我匯16萬8千元
    給他，不然要找人打我及叫人去我家開槍; 我知道對方是詐
    騙，所以我（27日）中午12時31分，在草屯郵局匯1元給對
    方。對方有給我一個帳號為00000000000000，為國泰世華銀
    行北新分行等語在案（偵字第27444號卷第28頁），並有被
    害人提出之郵政跨行匯款申請書及國泰世華銀行北新分行存
    摺存款交易查詢資料各1張可稽（偵字第27444號第13頁、偵
    緝字第1269號卷第29頁）。按一般國人向金融機構開設帳戶
    ，並無苛刻之條件限制，若係用於存提款之正當用途，大可
    以自己名義申請使用，而帳戶之用途係用來存提款項，一旦
    有人刻意收集他人帳戶使用，依一般常識，極易判斷係隱身
    幕後之人基於使用他人帳戶，躲避存提款不易遭偵查機關循
    線追查之考慮而為，自可產生與不法犯罪目的相關合理懷疑
    。且日常生活中，不法之徒利用人頭帳戶進行之不法行為，
    最常見者不外詐騙他人錢財，一般稍具知識之人，對此情形
    絕難諉以不知。存摺、提款卡及密碼均係與個人隱私密切有
    關之重要物件，一般人若非基於特殊目的，絕不致任意交由
    他人保管或交付使用，被告以2000元代價出售上開存摺、提
    款卡及密碼，係因須錢孔急而臨時開設，足認其行為時對於
    極可能遭詐欺集團用作詐取財物之工具，應有認識，其具有
    幫助詐欺取財之不確定故意，灼然甚明。本件事證明確，被
    告幫助犯罪集團成員共同詐欺取財之犯行，堪以認定，應予
    依法論科。
二、按刑法上之幫助犯，係對於犯罪與正犯有共同之認識，而以
    幫助之意思，對於正犯資以助力，而未參與實施犯罪之行為
    者而言（最高法院88年度台上字第1270號判決要旨參照）。
    本件被告基於不確定之幫助犯意，出售前揭帳戶之存摺、提
    款卡及密碼予詐欺集團份子，供詐欺集國用以共同詐取金錢
    。但被害人乙○○於匯款之前，業已知悉該名佯以恐嚇匯款
    之男子與網路聊天之女子均係詐欺集團份子，被害人匯款1
    元之目的，無非在於蒐集證據報案使該人頭帳戶遭到凍結，
    並非因受欺罔陷於錯誤始行匯款。故被害人之匯款行為與詐
    騙集團成員之詐騙行為間，欠缺相當因果關係，本件詐欺集
    團成員之詐欺取財犯行尚屬未遂階段。是核被告所為，其基
    於幫助之犯意，提供系爭帳戶相關證件，為他人之詐欺取財
    犯行提供助力，係犯刑法第30條第1項、第339條第3項、第1
    項之幫助詐欺取財未遂罪。被告幫助他人犯前開罪名，為幫
    助犯，應依修正後刑法第30條第2項之規定，按正犯之刑減
    輕之。又本件正犯之行為，尚屬未遂階段，爰併依刑法第25
    條第2項規定遞減輕其刑。被告前於93年間因竊盜案件，經
    臺灣花蓮地方法院於93年7月16日以93年度花簡字第323號判
    決處有期徒刑3月確定，甫於94年6月24日因縮短刑期執行完
    畢，有臺灣高等法院被告前案紀錄表可考，其於5年內再故
    意犯本件有期徒刑以上之罪，依刑法第47條第1項之規定，
    應累犯，依法加重其刑，並依法先加重而後遞減輕之。
三、原審予以論科，固非無見。惟查，原審判決漏未引用刑法第
    25條第2項未遂犯減輕之規定，且原審判決後，中華民國九
    十六年罪犯減刑條例於民國96年7月16日公布施行，而被告
    本案犯罪時間為95年10月間，係在96年4月24日以前，合於
    中華民國九十六年罪犯減刑條例第2條第1項第3款應予減刑
    之規定，原審未及適用，亦容有未洽，自屬無可維持，上訴
    意旨以原判決有未及適用減刑條例為由提起上訴，為有理由
    ，應由本院將原判決撤銷改判。爰審酌被告因須錢孔急，甘
    於出售帳戶供他人作為不法目的使用，致影響社會金融交易
    秩序及助長詐欺活動之發生，並因此增加被害人事後向幕後
    詐欺集團成員追償及刑事犯罪偵查之困難，暨被告之智識程
    度、生活狀況、犯後態度等一切情狀，量處如主文所示之刑
    ，並諭知易科罰金之折算標準，並依中華民國九十六年罪犯
    減刑條例第2條第1項第3款之規定，減輕其宣告刑2分之1，
    及諭知易科罰金之折算標準。
三、末按，共同正犯因相互間利用他人之行為，以遂行其犯意之
    實現，本於責任共同之原則，有關沒收部分，對於共犯間供
    犯罪所用之物，自均應為沒收之諭知。惟幫助犯僅係對於犯
    罪構成要件以外行為為加工，並無共同犯罪之意思，自不適
    用該責任共同原則，對於正犯所有供犯罪所用之物或犯罪所
    得之物，亦為沒收之諭知（最高法院89年度台上字第6946號
    、91年度台上字第5583號裁判要旨參照）。本院對於上開被
    告提供之存摺、提款卡及詐財電話設備等物，自不得併予宣
    告沒收，附此敘明。
四、一造辯論判決：
    被告本院經合法傳喚，無正當之理由不到庭，爰不待其陳述
    ，逕行判決。
據上論斷、應依刑事訴訟法第449條第1項前段、第3項、第371條
、第369條第1項前段、第364條，刑法第25條、第30條、第28條
、第339條第3項、第1項、第47條第1項、第41條第1項前段，刑
法施行法第1條之1，中華民國九十六年罪犯減刑條例第2條第1項
第3款、第7條、第9條，判決如主文所示。
本件經檢察官杜慧玲到庭執行職務
中　　華　　民　　國　　96　　年　　9 　　月　　28　　日
                  刑事第四庭  審判長法　官　劉慧芬
                                    法  官  呂政燁
                                    法  官  李桂英
上正本證明與原本無異。
不得上訴。
  　　　　　　　　　　　　　　      書記官　嚴君珮
中　　華　　民　　國　　96　　年　　9 　　月　　28　　日
附錄本案論罪科刑法條全文：
中華民國刑法第339條
（普通詐欺罪）
意圖為自己或第三人不法之所有，以詐術使人將本人或第三人之
物交付者，處5年以下有期徒刑、拘役或科或併科1千元以下罰金
。
以前項方法得財產上不法之利益或使第三人得之者，亦同。
前二項之未遂犯罰之。
